【裁判字號】    89,易,5402
【裁判日期】    901219
【裁判案由】    竊盜
【裁判全文】
臺灣高雄地方法院刑事判決                        八十九年度易字第五四二號
    公  訴  人  臺灣高雄地方法院檢察署檢察官
    被      告  甲○
右列被告因竊盜案件，經檢察官提起公訴（八十九年度偵字第二六六五六號）及移請
併案審理（八十九年度偵字第二六七六０號），本院判決如左：
    主  文
甲○連續竊盜，累犯，處有期徒刑肆月，如易科罰金，以參佰元折算壹日。
    事  實
一、甲○前有五次竊盜前科，於民國八十一年間，因犯竊盜罪，經臺灣高雄地方法院
    判處有期徒刑一年六月，並於刑之執行前強制工作三年確定，嗣有期徒刑部分經
    付執行，於八十五年三月二十五日假釋出獄，八十五年八月九日因假釋期滿而執
    行完畢，又於八十六年間因竊盜案件，經台灣板橋地方法院以八十六年易字第三
    三二六號判決，處有期徒刑八月確定，自八十六年八月二十五日送監執行，至八
    十六年十二月十五日執行完畢，竟不知悔改而意圖為自己不法之所有，基於竊盜
    之概括犯意，於八十九年十一月二十四日下午三時四十五分許，趁乙○○外出未
    關門之際，進入徐某位於高雄市左營區○○○路四二五號住宅（侵入住宅部分未
    據告訴），竊取屋內手錶一支、拖鞋一雙、波蜜飲料一瓶及機車鑰匙一串（總價
    約新台幣一千二百元），經乙○○返回住宅發現而報警查獲。甲○於偵查中經檢
    察官限制住居飭回後，又承前開竊盜之概括犯意，於八十九年十一月二十六日下
    午四時許，在高雄市鹽埕區○○○路與建國四路口，趁被害人丙○○下車打電話
    之際，竊取顏某插在車號ＸＮＬ－七八一機車上之鑰匙一支，隨即行至五福四路
    二九五號前，以所竊得之鑰匙插進莊富源所有車號ＸＭＯ－七五七號機車鑰匙孔
    欲竊取該車，未及發動之際，便為聞訊前來之員警查獲。
二、案經高雄市政府警察局左營分局及鹽埕分局報告台灣高雄地方法院檢察署檢察官
    偵查起訴及移請併案審理。
    理  由
一、訊據被告甲○坦承竊取被害人乙○○前揭財物及被害人丙○○機車鑰匙一支之事
    實，核與被害人乙○○於警訊及本院審理時所述相符，並有贓證物領據二紙及被
    告自乙○○住處竊得物品之相片一紙可資為憑，足認被告之自白與事實相符而堪
    信為真實，又被告雖否認有將竊得鑰匙插入車號ＸＭＯ－七五七號機車鑰匙孔行
    竊該車，然查該等事實業經被告於警訊及偵查中直承不諱，經查並與被害人丙○
    ○於警訊及本院審理時所述之情節相符，顏某在場目擊被告先後之竊盜犯行並報
    警當場逮捕被告，且與被告素無恩怨，應無錯看或誣陷被告之虞，被告嗣後翻異
    前詞，顯為卸責，並不足採，本件事證明確，被告犯行足堪認定。
二、核被告所為係犯刑法第三百二十條第一項竊盜罪。其以丙○○鑰匙竊取莊富源之
    機車，未即發動便為警逮捕，為未遂犯，其先後多次竊盜既遂及未遂犯行，時間
    緊接，犯罪構成要件相同，顯係出於概括之犯意為之，為連續犯，應依刑法第五
    十六條之規定以一罪論，並加重其刑。又被告前有如事實欄所示之犯罪科刑紀錄
    ，於前案有期徒刑執行完畢後五年內再犯本件有其徒刑以上之最，為累犯，應依
    刑法第四十七條之規定，加重其刑，並依法遞加之。
三、又查：經委請高雄市立凱旋醫院就被告行為時之精神狀態為鑑定，臨床人格衡鑑
    認為被告「有精神症狀，與家人關係疏離，目前完全沒有往來」、臨床心理衡鑑
    認為：「智力測驗顯：語言智力商數八十二，操作智力商數七十一，總智商七十
    六，視動協調速度很慢，思考能力簡化，概念形成能力差，根據其過去之學經歷
    背景判斷，他的原本致力應在一般人低下程度，目前則有輕微下降，他的人格發
    展不成熟，有適應環境之困難，目前也有憂鬱、現實感差、思考謬誤、對外界敵
    視、排斥、衝動控制困難等問題，根據目前衡鑑分析，他長期有精神症狀，人際
    疏離，缺乏社會支持系統，其犯行應是適應困難，無法自給自足所致」、腦圖譜
    顯示：「正常範圍，中長程聽覺誘發波報告：認知功能下降，但無注意力缺陷」
    ，並認為「案主應為一功能退化之慢性精神病人，加上他去年（八十九）底有一
    次精神科診療紀錄（距涉案當時約一個月）而推論案主於行為時與精神病之症狀
    尚有關聯，故判斷當時之精神狀態已達於精神耗弱之程度」，有高雄市立凱旋醫
    院九十年八月二十日，高市凱醫成字第二六七七號函覆之精神鑑定書可參。是被
    告於行為當時已達精神耗弱之程度，應依刑法第十九條第二項規定減輕其刑，並
    依法先加後減之。
四、爰審酌被告之前有多次竊盜前科素行欠佳，及其年輕力壯，不思憑己力謀生而竊
    取他人財物，其犯罪之動機、目的均不足取，惟所竊財務價值不高，最後一次竊
    盜犯行並未取得財物，且所為竊盜犯行實與所患精神疾病有所關聯，及犯罪後之
    坦承部分犯行態度尚佳，被害人乙○○並表示願意原諒被告等一切情狀，量處如
    主文所示之刑，並諭知易科罰金之折算標準，以示警懲。另中華民國刑法第四十
    一條業經立法院於九十年一月四日修正，總統於同月十日公布，自該月十二日起
    施行，雖被告所犯之竊盜罪為最重本刑五年以下有期徒刑之罪，依其行為時即修
    正前刑法第四十一條之規定，所宣告之刑不得易科罰金，然因其行為後刑法第四
    十一條修正為：「犯最重本刑為三年以下有期徒刑以下之刑之罪，而受六月以下
    有期徒刑或拘役之宣告，因身體、教育、職業或家庭之關係，執行顯有困難者，
    得以一元以上三元以下折算一日，易科罰金。但確因不執行所宣告之刑，難收矯
    正之效，或難以維持法秩序者，不在此限。併合處罰之數罪，均有前項情形，其
    應執行之刑於六月者，亦同」，依刑法第二條第一項前段之規定，應適用修正後
    之刑法第四十一條，所宣告之刑得易科罰金，附此敘明。
五、公訴人移請併案之被告於八十九年十一月二十六日先後竊取丙○○之機車鑰匙及
    莊富源之機車而未遂之犯行，因與本件業經起訴部分具有連續犯之裁判上一罪關
    係，為起訴效力所及，本院自得併予審究，亦附此敘明之。
據上論斷，應依刑事訴訟法第二百九十九條第一項前段、刑法第二條第一項前段、第
五十六條、第三百二十條第一項、第四十七條、第四十一條第一項，罰金罰鍰提高標
準條例第一條前段、第二條判決如主文。
中      華      民      國    九十      年     十二     月     十九     日
                                  臺灣高雄地方法院刑事第二庭
                                      法  官  卓立婷
右正本證明與原本無異。
如不服本判決，應於判決送達後十日內，向本院提出上訴狀。
                                      書記官    陳家宏
中    華    民    國      九十      年      十二      月      二十五      日


司法院資訊處製作；財團法人民間司法改革基金會備份。
